【裁判字號】    90,台上,420
【裁判日期】    900315
【裁判案由】    返還借款
【裁判全文】
最高法院民事判決                                  九十年度台上字第四二○號
    上  訴  人  乙○○
                戊○○
                丙○○
                甲○○
                丁○○
    共      同
    訴訟代理人  黃勝文律師
                李進成律師
    被 上訴 人  台灣中小企業銀行股份有限公司
    法定代理人  蕭介仁
    訴訟代理人  李永恒
右當事人間請求返還借款事件，上訴人對於中華民國八十八年十月十九日台灣高等法
院第二審判決（八十八年度重上字第二七號），提起上訴，本院判決如左：
    主  文
上訴駁回。
第三審訴訟費用由上訴人連帶負擔。
    理  由
本件被上訴人主張：第一審共同被告常天實業股份有限公司（下稱常天公司）邀同謝
兆達及上訴人為連帶保證人，分別於(一)民國八十四年三月八日向伊借款新台幣（下同
）六百八十萬元，約定依年息百分之九點六計算，按月付息，於八十四年九月八日到
期，本金一次清償。(二)八十三年七月七日向伊借款二百萬元，約定依年息百分之九點
六二五計算之利息，按月給付，於八十四年七月七日到期，一次清償。(三)八十三年十
一月九日簽訂週轉金貸款契約額度三百萬元，期間自八十三年十一月九日起至八十四
年十一月九日止，逕由常天公司出具借據及票據申請循環動用，並按年息百分之九點
八五計算之利息，按月付息，截至八十四年十一月九日尚欠本金一百四十四萬元。(四)
常天公司邀同謝兆達及上訴人為連帶保證人，與伊簽訂進口物資契約，約定現在及將
來在伊銀行辦理遠期信用狀方式進口，向國外採購物資，以美金四十萬元為限額，其
間自八十三年七月二十七日至八十四年七月二十七日止，循環開發遠期信用狀，並以
每筆遠期信用狀項下匯票到期之前一日或本行通知到期日為每筆債務之清償日期，遲
延清償時願按約定計付遲延利息及違約金。常天公司依上開契約先後於八十三年十月
二十八日及八十四年一月十七日，向伊提出二紙開發信用狀申請書，經伊開發一百二
十天遠期信用狀，每筆信用狀百分之九十款額為伊為常天公司所墊款，上訴人均願放
棄先訴抗辯權。惟前開借款墊款到期後，屢經催討，常天公司、謝兆達及上訴人均置
之不理，迄今積欠原判決附表（下稱附表）所列債務等情。爰本於連帶保證之法律關
係，求為命上訴人連帶清償一千零二十四萬元、美金十九萬八千一百五十元七角七分
，及如附表編號１至５所示之利息及違約金。其中給付美金部分，按給付當日被上訴
人外匯牌告美金議定賣出匯率折付新台幣之判決（第一審為常天公司及謝兆達敗訴之
判決，未據其聲明不服。又原審除駁回被上訴人就美金之給付請求按牌告匯率折付新
台幣部分外，其餘改判為如被上訴人之所聲明，被上訴人就其敗訴部分，未聲明上訴
）。
上訴人則以：被上訴人所提出之授信約定書上之印鑑欄及印鑑卡中之印鑑固係伊等五
人所有，惟上開連帶保證行為僅共同擔保謝兆達本人八十一年間向被上訴人借款一百
萬元而已，伊等自始不曾擔保常天公司及謝兆達對被上訴人所負其他任何債務。且伊
等五人並未在借款、週轉金契約書及進口物資融資契約書上簽名，該契約書上伊等之
印文雖與前述授信契約書上相同，惟此係謝兆達未經伊等同意，擅自盜蓋於其上，伊
等從未授權他人代理簽署借據。況被上訴人亦未對伊等進行對保，故伊等不負連帶保
證人之責任等語。資為抗辯。
原審審理結果，以：查，被上訴人主張之事實，業據其提出週轉金貸款契約書、借據
、授信帳戶基本資料卡、授信申請書、額度美金四十萬元之進口物資融資契約、開發
信用狀申請書、信用狀電文、進口單據到達通知回單、聲明書、信用狀結匯墊款承認
書暨授信契約書為証。是被上訴人主張與常天公司有前開債權存在之事實，自堪信為
真實。次查，被上訴人主張前開借款及連帶保證之上訴人之印章為真正之事實，亦據
被上訴人提出上訴人所不否認之八十一年一月間與被上訴人銀行往來之授信契約書上
之印文為證，經核與本件借據、週轉金貸款契約書、進口物資融資契約及上訴人在被
上訴人銀行所留存之印鑑卡之印文相符，並經依被上訴人之聲請囑託內政部警政署刑
事警察局鑑定無誤，有該局八十八年四月十七日刑鑑字第三五○○八號鑑驗通知書可
稽，上訴人亦不否認上開印章之真正。是被上訴人主張借據、週轉金貸款契約及進口
物資融資契約等債權憑證上之上訴人連帶保證之印章係屬真正一節，即堪信為真實。
按當事人主張有利於己之事實者，就其事實有舉證之責，（修正前）民事訴訟法第二
七七條定有明文。再按借據內印章既均屬真正，雖由他人代為立據而除有確切反證外
，自應推定為本人授權行為。又依法律之規定，有使用文字之必要者，得不由本人自
寫，但必須親自簽名。又如有用印章代簽名者，其蓋章與簽名生同等之效力，亦為民
法第三條第一、二項所明定。本件被上訴人提出之借據、週轉金貸款契約、進口物資
融資契約等債權憑證上連帶保證人欄上訴人之簽名雖非上訴人所親自簽名，但查其上
之上訴人之印文既屬真正，則由他人代簽之簽名即不影響契約之有效成立。是上訴人
主張印章係被盜用，自應就該有利於己之事實盡舉證之責。惟上訴人並不能就其印章
係遭盜用之事實，提出證據以資證明，其所辯已難憑採。且上訴人亦不否認上開印章
係渠等同意謝兆達所使用之事實。則上訴人既同意謝兆達使用印章，雖否認謝兆達係
經授權使用印章在本件前開債權憑證上，乃又不能立證以實其說，其所辯亦難置信。
再查，被上訴人在常天公司欠款不還時，即通知上訴人履行保證人責任，上訴人當時
並未否認連帶保證之事實，嗣雖否認連帶保證契約之真正，並於八十六年間指被上訴
人公司前法定代理人黃海南涉嫌偽造其印章、偽造借據及週轉契約上之連帶保證契約
等情提起告訴，經檢察官查明而以罪證不足為黃海南不起訴處分，亦有檢察官不起訴
處分書影本可稽。況對保並非保證契約成立之要件，是上訴人指被上訴人未有對保而
否認保證契約之真正，即難採取。茲本件被上訴人既已證明保證契約書上印章為真正
，上訴人就其所稱印鑑遭盜蓋、或遭謝兆達逾越授權範圍蓋用云云，均未能舉證證明
。則被上訴人主張兩造保證契約已有效成立，上訴人應負連帶保證責任，即屬有據。
從而，被上訴人請求上訴人連帶給付一千零二十四萬元、美金十九萬八千一百五十元
七角七分，及如附表編號１至５所示之利息及違約金，應予准許云云。為其心證之所
由得，並說明兩造其餘攻擊防禦方法，不予審酌之理由，爰將第一審所為關於上訴人
敗訴部分之判決，一部廢棄，改判命上訴人連帶給付被上訴人一千零二十四萬元、美
金十九萬八千一百五十元七角七分，及如附表編號一至五所示之利息、違約金，於法
核無違誤。末查，上訴人同意謝兆達使用印章，而應負連帶保證人之責，為原審所合
法確定事實，與本院六十年台上字第二一三○號、七十年台上字第六五七號判例所闡
釋表見代理之情形，並不相同，自不得比附援引。又上訴人上訴本院後始主張，原審
未審酌消費者保護法之有關規定等情，係上訴第三審所提出之新事實、新證據，依法
本院不予審酌。上訴論旨，猶執陳詞，就原審取捨證據、認定事實之職權行使，指摘
原判決不利於己部分為違背法令，求予廢棄，非有理由。
據上論結，本件上訴為無理由。依民事訴訟法第四百八十一條、第四百四十九條第一
項、第八十五條第二項，判決如主文。
中      華      民      國     九十     年      三      月     十五     日
                              最高法院民事第五庭
                                  審判長法官  朱  錦  娟
                                        法官  顏  南  全
                                        法官  蘇  達  志
                                        法官  許  澍  林
                                        法官  陳  碧  玉
      右正本證明與原本無異
                                              書  記  官
中      華      民      國     九十     年      三      月    二十八    日


司法院資訊處製作；財團法人民間司法改革基金會備份。
